臺灣嘉義地方法院刑事判決
111年度金訴字第207號
公  訴  人  臺灣嘉義地方檢察署檢察官
被      告  蔡俊賢

上列被告因加重詐欺等案件，經檢察官提起公訴（110年度少連
偵字第92號），嗣於本院準備程序中，就被訴事實為有罪之陳述
，經本院告知簡式審判程序意旨，並聽取當事人之意見後，合議
庭裁定由受命法官獨任進行簡式審判程序，判決如下：
    主  文
乙○○犯三人以上共同冒用公務員名義詐欺取財未遂罪，處有期徒
刑拾月。
    事  實
一、乙○○前於民國110年6月間，加入謝侑良、賴柏祥等人所屬之
    詐騙集團負責指派車手前去拿取款項（所犯參與組織罪部分
    ，另經臺灣臺中地方法院判處徒刑，現由臺灣高等法院臺中
    分院受理中），並意圖為自己不法之所有，與謝侑良、賴柏
    祥及所屬詐騙集團成員基於三人以上共同冒用公務員名義詐
    欺取財及洗錢之犯意聯絡，由詐騙集團成員先於110年5月4
    日中午12時30分許起，撥打電話予甲○○，自稱為國泰產險人
    員，佯稱甲○○之雙證件遭人冒用領保險金，需配合檢警調查
    云云，又撥打電話予甲○○，自稱為臺北市警察局張國柱，佯
    稱須調查甲○○名下帳戶是否有不明金流匯入，案件已移由地
    方法院調查云云，又撥打電話予甲○○，自稱為黃立維檢察官
    ，佯稱須繳交保證金否則會收押云云，致甲○○陷於錯誤，自
    110年5月21日至7月21日間陸續依指示交付款項（無證據證
    明乙○○有參與此部分收、領取款項之行為），嗣甲○○察覺有
    異，報警處理，詐騙集團成員又於110年7月30日上午9時10
    分撥打電話予甲○○，自稱為黃立維檢察官，佯稱須再交付新
    臺幣（下同）30萬元，否則會收押云云，甲○○遂配合員警之
    指示，與詐騙集團成員約定交付款項之時間、地點。詐騙集
    團成員因認甲○○已受騙，遂由謝侑良指示乙○○指派車手前去
    取款，乙○○再指揮斯時未滿18歲之少年鄭○翰（原名鄭○展，
    93年10月生，真實姓名年籍詳卷）前去約定之地點收取款項
    ，並於同日上午6時40分許，匯款2,000元之車資予鄭○翰，
    俟鄭○翰依指示於同日上午10時15分許，在嘉義市○區○○街00
    0○0號前，向甲○○拿取30萬元，當場為員警查獲而未遂。
二、案經甲○○訴由嘉義市政府警察局第二分局報告臺灣嘉義地方
    檢察署檢察官偵查起訴。
    理  由
一、本案被告乙○○所犯係死刑、無期徒刑、最輕本刑為3年以上
    有期徒刑以外之罪，其於準備程序中就被訴事實為有罪之陳
    述，經本院告知簡式審判程序之旨，並聽取檢察官及被告之
    意見後，合議庭裁定由受命法官獨任進行簡式審判程序。又
    依刑事訴訟法第273條之2、同法第159條第2項之規定，簡式
    審判程序不適用傳聞法則有關限制證據能力之相關規定，合
    先敘明。
二、前揭事實，業據被告於警詢、偵訊、本院準備程序及審理時
    均坦承不諱（見嘉市警二偵字第1100704060號卷【下稱警卷
    】第3至13頁，110年度少連偵字第92號卷【下稱少連偵字卷
    】第71至72、114至116頁，本院金訴字卷第47至48、66頁）
    ，並經證人即共犯鄭○翰於警詢時（見警卷第69至81頁）、
    賴柏祥於警詢及偵訊時（見警卷第29至40頁，少連偵字卷第
    78至79、114至116頁）、告訴人甲○○於警詢時（見警卷第90
    至91、93至95頁，本院金訴字卷第37至42頁）證述明確，復
    有客戶歷史交易清單、通訊軟體對話翻拍照片、通話紀錄等
    件在卷可稽（見警卷第98至103頁），足認被告之任意性自
    白與事實相符，應堪採信。本案事證明確，被告之犯行堪可
    認定，應依法論科。
三、論罪科刑：
  ㈠核被告所為，係犯刑法第339條之4第2項、第1項第1、2款之
    三人以上共同冒用公務員名義詐欺取財未遂罪、洗錢防制法
    第14條第2項、第1項之洗錢未遂罪。
　㈡被告與謝侑良、賴柏祥及所屬詐騙集團成員間，就上開犯行
    ，有犯意聯絡及行為分擔，應論以共同正犯。
　㈢被告以一行為觸犯上開二罪名，為想像競合犯，應依刑法第5
    5條之規定，從一重之三人以上共同冒用公務員名義詐欺取
    財未遂罪處斷。
　㈣又詐騙集團成員已實施詐術並由被告指派鄭○翰前往收取款項
    而著手實施三人以上共同冒用公務員名義詐欺取財、洗錢犯
    行，因鄭○翰當場為警查獲，未能順利取得款項而不遂，為
    未遂犯，應依刑法第25條第2項之規定，按既遂犯之刑減輕
    之。
　㈤公訴意旨雖認被告所為應依兒童及少年福利與權益保障法第1
    12條第1項前段之規定加重其刑。惟詐騙集團內部分工精細
    ，除主謀者有橫向聯繫之外，負責招攬成員、負責收購人頭
    帳戶、負責實施詐術、負責拿取詐騙所得、負責取款或提領
    款項之人彼此之間未必會相互認識，查被告於本院準備程序
    時供稱：其不認識鄭○翰，鄭○翰來面試時其剛好要出去，有
    見到一面，但沒有講到話，也不知道鄭○翰的年紀，其是透
    過Telegram私訊鄭○翰來指派鄭○翰去取款，不會面對面講話
    等語（見本院金訴字卷第48頁）明確，又鄭○翰係於110年7
    月29日下午3時許，經由蕭俊宇之帶領前往桃園市平鎮區之
    大樓內與賴柏祥面試擔任車手之事等情，業經鄭○翰於警詢
    時（見警卷第69至71頁）、蕭俊宇於警詢及偵訊時（見警卷
    第17至18頁，少連偵字卷第79至80、114至116頁）、賴柏祥
    於警詢及偵訊時（見警卷第29至31頁，少連偵字卷第114至1
    16頁）陳述明確，並有監視錄影器翻拍照片等件在卷可稽（
    見警卷第104至106頁），可見鄭○翰於110年7月29日下午方
    加入詐騙集團，翌日參與詐騙犯行時即遭員警查獲，且鄭○
    翰與賴柏祥、蕭俊宇面試時，被告並未在場，足認被告僅有
    聽從謝侑良之指示，將車資匯款予鄭○翰，並以通訊軟體指
    揮鄭○翰前去取款，與鄭○翰並無過多實體接觸，指揮鄭○翰
    之次數亦僅有1次，則被告在僅有短暫接觸之情形下，不知
    悉共犯鄭○翰為未滿18歲之少年，尚稱合理，自無依兒童及
    少年福利與權益保障法第112條第1項前段之規定加重其刑之
    餘地，公訴意旨就此部分之認定，容有未洽，併此敘明。
　㈥犯洗錢防制法第14條、第15條之罪，在偵查或審判中自白者
    ，減輕其刑，洗錢防制法第16條第2項定有明文。查被告就
    前揭洗錢罪，於偵查及本院審理時均已自白，業如前述，固
    均符合上開減刑之規定，然刑罰評價對象，乃行為本身；想
    像競合犯係一行為觸犯數罪名，為避免對同一行為過度及重
    複評價，刑法第55條前段規定「從一重處斷」。又刑法第33
    條及第35條僅就刑罰之主刑，定有輕重比較標準，因此上揭
    「從一重處斷」，僅限於「主刑」，法院應於較重罪名之法
    定刑度內，量處適當刑罰（最高法院108年度台上大字第230
    6號裁定意旨參照），被告上開行為應依想像競合犯之關係
    ，以主刑較重之三人以上共同冒用公務員名義詐欺取財罪加
    以處斷，業如前述，則本院自應在刑法第339條之4第1項第1
    、2款之三人以上共同冒用公務員名義詐欺取財罪之法定刑
    度內，量處刑罰即屬已足，無庸再依上開洗錢防制法之規定
    ，減輕其刑，惟仍得於量刑上作為對被告有利之考量，附此
    敘明。
　㈦爰以行為人之責任為基礎，審酌：①被告於本院審理時供稱因
    缺錢花用而為本案犯行之動機（見本院金訴字卷第67頁）；
    ②被告於本院審理時自承高職肄業之智識程度、未婚、將育
    有1名子女、目前在搬家公司工作之生活狀況（見本院金訴
    字卷第66至67頁）；③被告於詐騙集團內擔任指揮車手之工
    作，為詐欺取財犯行遂行時不可或缺之角色，且其參與程度
    較第一線取款車手為深；④本案被害金額為30萬元，雖尚未
    收取款項即遭查獲，然如能順利取得款項，不僅造成被害人
    財產上損失，破壞人際間信任關係，亦使詐騙所得款項去向
    不明，降低集團犯罪成本及遭查緝之風險，提升實施犯罪之
    誘因，犯罪所生損害並非輕微；⑤被告於本院審理時坦承犯
    行之態度及其前科素行等一切情狀，量處如主文所示之刑，
    以示懲儆。
據上論斷，應依刑事訴訟法第273條之1第1項、第299條第1項前
段，判決如主文。
本案經檢察官林俊良提起公訴，檢察官陳則銘到庭執行職務。
中　　華　　民　　國　　111 　年　　12　　月　　14　　日
　　　　　　　　　刑事第二庭　法　官　官怡臻
以上正本證明與原本無異。
如不服本判決應於收受判決後20日內向本院提出上訴書狀，並應
敘述具體理由；其未敘述上訴理由者，應於上訴期間屆滿後20日
內向本院補提理由書（均須附繕本）「切勿逕送上級法院」。告
訴人或被害人如對於本判決不服者，應具備理由請求檢察官上訴
，其上訴期間之計算係以檢察官收受判決正本之日期為準。
中　　華　　民　　國　　111 　年　　12　　月　　14　　日
　　　　　　　　　　　　　　　書記官　李彥廷
附錄本案論罪科刑法條：
中華民國刑法第339 條之4
犯第339 條詐欺罪而有下列情形之一者，處1 年以上7 年以下有
期徒刑，得併科1 百萬元以下罰金：
一、冒用政府機關或公務員名義犯之。
二、三人以上共同犯之。
三、以廣播電視、電子通訊、網際網路或其他媒體等傳播工具，
    對公眾散布而犯之。
前項之未遂犯罰之。

洗錢防制法第14條
有第二條各款所列洗錢行為者，處7 年以下有期徒刑，併科新臺
幣5 百萬元以下罰金。
前項之未遂犯罰之。
前二項情形，不得科以超過其特定犯罪所定最重本刑之刑。